【裁判字號】    95,易緝,6
【裁判日期】    950303
【裁判案由】    詐欺等
【裁判全文】
臺灣板橋地方法院刑事判決               95年度易緝字第6號
公  訴  人  臺灣板橋地方法院檢察署檢察官
被      告  乙○○
上列被告因詐欺等案件，經檢察官提起公訴（九十年度偵緝字第
一一三四號、第一一三五號），被告就被訴事實為有罪陳述，本
院合議庭裁定適用簡式審判程序審理，判決如下：
    主  文
乙○○共同意圖為自己不法之所有，以詐術使人將本人之物交付
，處有期徒刑伍月，如易科罰金，以佰元折算壹日；又未指定
犯人，而向該管公務員誣告犯罪，處拘役伍拾日，如易科罰金，
以佰元折算壹日。
    事  實
一、乙○○僅係中大千有限公司登記之負責人（俗稱人頭）與陳
    佩玲（另案由檢察官通緝中）均無意支付價金，共同意圖為
    自己不法所有之犯意聯絡，於民國八十九年一月二十四日，
    至臺北縣中和市○○路、中正路口昇輝車行（販售唯欣車業
    有限公司之機車），推由乙○○佯稱欲以分期付款方式，購
    買價值新臺幣（下同）四萬八千元車牌ＯＹＪ－○八九號（
    起訴書誤載ＱＹＪ－○八九）之機車一輛，並向該車行之業
    務員李玉國出示中大千有限公司名片、公司執照、營利事業
    登記證及身分證影本等證件以取信之，同時保證必按時支付
    分期付款價金，再支付頭期款八千元，致業務員李玉國誤信
    乙○○係有資力之正職人士，確有意購買該輛機車，而陷於
    錯誤，依約交付機車並辦理所有權移轉登記。詎乙○○、陳
    佩玲於詐得機車後，旋即以四萬元之價格，轉售其他車行套
    取現款四萬元，屆期亦拒付分期價款，逃逸無蹤，嗣唯欣車
    業有限公司催繳分期款項無著始知受騙。
二、乙○○明知其以中大千有限公司名義於八十九年一月十九日
    向花蓮區中小企業銀行板和分行，申請票號ＡＥ00000
    00至0000000號之支票一百張，係其交由真實姓名
    不詳綽號「小陳」之成年男子，再連同支票及印鑑章，輾轉
    交予張鶴群（另案由檢察官偵查中）使用而未遺失，竟欲使
    支票之持票人無法兌領款項，出於誣告之犯意，於八十九年
    五月二十日，支票到期日前，向花蓮區中小企業銀行板和分
    行申報其上揭請領之支票中票號ＡＥ0000000、00
    00000、0000000及0000000號等四張支
    票遺失，辦理掛失止付，填具致臺北縣市政府警察局之遺失
    票據申報書，未指定犯人以書面向警察局誣告侵占遺失物罪
    ；嗣持票人駱陳倪分別於八十九年五月二十二日（票號00
    00000號）、同年六月二日（票號0000000號）
    持支票向臺北國際商業銀行大橋分行提示後，均因支票業經
    掛失止付而退票，始循線查知上情。
三、案經唯欣車業有限公司代理人甲○○訴請、臺北市票據交換
    所函送臺灣板橋地方法院檢察署檢察官偵查起訴，本院適用
    簡式審判程序審理。
    理  由
一、訊據被告乙○○對於上揭詐欺取財、未指定犯人之誣告等罪
    行均坦承不諱，核與告訴人甲○○於偵查中之指述相符，並
    有證人李玉國於偵查中之證詞，證人花蓮區中小企業銀行板
    和分行職員盧德福，證人駱陳倪於警詢中之證詞及證人張鶴
    群於警詢、偵查中之證詞足稽，復有卷附中大千有限公司基
    本資料查詢單一份（九十年度易字第三九四五號卷第十二頁
    ）、中大千有限公司名片（乙○○）一紙（八十九年度偵字
    第二○七○七號卷第六頁）、經濟部公司執照（中大千有限
    公司）一紙（同上卷第七頁）、臺北縣政府營利事業登記證
    及營利事業登記抄本（中大千有限公司）各一紙（同上卷第
    八頁；九十年度偵字第五○五號卷第四八頁）、乙○○、陳
    佩玲身分證正、反面影本各一份（同上卷第九、十頁）、機
    器腳踏車行車執照（車號：ＯＹＪ－○八九號、車主：乙○
    ○）正、反面影本一份及該車號查詢資料單一紙（同上卷第
    十一、三八頁）、存證信函信封（收信人：乙○○、陳佩玲
    ）影本四紙（同上卷第十二至十五頁）、附條件買賣契約書
    （立書人：乙○○、陳佩玲與唯欣車業有限公司）一份（同
    上卷第四十頁正、反面）、支票存款往來授權書及支票存款
    往來申請暨約定書各一紙（九十年度偵字第五○五號卷第四
    四頁反面）、票據交換所支票存款戶票據徵信開戶查詢簡覆
    單二紙（同上卷第十一頁）、臺北市票據交換所八十九年六
    月一日北票字第三九八一號函文及檢附之票號000000
    0號票據退票理由單及該原票據正背面、掛失止付票據提示
    人資料查報表、票據掛失止付通知書副本、遺失票據申報書
    正本等影本（同上卷第五四至六十頁）、票號ＡＥ0000
    000、0000000、0000000、000000
    0號之票據正、反面影本各一紙（同上卷第六一、六二頁反
    、六三頁反面）、票號0000000、0000000號
    票據退票理由單二紙（同上卷第六二頁）可資佐證，被告自
    白與事實相符，事證已甚明確，犯行洵堪認定，應依法論科
    。
二、核被告無意支付價金，意圖為自己不法所有，施用詐術，使
    昇輝車行業務員陷於錯誤，交付價值四萬八千元車牌ＯＹＪ
    －○八九號機車一輛，所為係犯刑法第三百三十九條第一項
    之詐欺取財罪；被告明知其以中大千有限公司名義申請之支
    票並未遺失，竟欲使支票之持票人無法兌領款項，出於誣告
    之犯意，向花蓮區中小企業銀行板和分行申報其上揭請領之
    支票中之四張支票遺失，並掛失止付，以書面向警察局誣告
    侵占遺失物罪所為，係犯刑法第一百七十一條第一項之未指
    定犯人之誣告罪。被告就上開詐欺犯行與陳佩玲有犯意聯絡
    及行為分擔，為共同正犯。其所犯詐欺取財、未指定犯人之
    誣告二罪間，犯意各別，行為互殊，應予分論併罰。被告於
    所誣告之案件，裁判確定前自白，有本院審理筆錄可按，應
    依刑法第一百七十二條規定，就未指明犯人之誣告罪部分減
    輕其刑。又被告行為後之九十年一月十日刑法第四十一條關
    於易科罰金之規定，已經總統公布修正，將得易科罰金之適
    用範圍擴大為最重本刑五年以下有期徒刑之罪，依刑法第二
    條第一項前段之規定，本案自應適用裁判時該有利於被告之
    新規定處斷。爰審酌被告為貪圖小利施用詐術，騙取財物，
    又誣告犯行，已經造成不特定人受刑事追訴之危險，及其犯
    罪目的、手段、所生危害、犯罪後已經坦承犯罪，態度良好
    等一切情狀，分別量處如主文所示之刑，而本案之情形合於
    修正後得易科罰金之規定，均應予並諭知易科罰金之折算標
    準，如主文所示，以資懲儆。
三、檢察官移送併案意旨略以（臺灣士林地方法院九十年度偵緝
    字第五七七號）：被告乙○○於八十八年十月十七日在臺北
    市○○○路○段一三七號「馨晴銀樓」內，持假金飾，佯稱
    欲將金飾出售或換購金飾等方式，致該銀樓人員陷於錯誤，
    而交付現金或真品金飾之詐欺犯行，與本件被告詐購機車之
    詐欺犯行，有裁判上一罪之連續犯關係云云。按連續犯之所
    謂出於概括犯意，必須其多次犯罪行為自始均在一個預定犯
    罪計劃以內，出於主觀上始終同一犯意之進行，若中途另有
    新犯意發生，縱所犯為同一罪名，究非連續其初發的意思，
    即不能成立連續犯，有最高法院七十年台上字第六二九六號
    判例可資參照。訊據被告堅稱：「在八十八年十月間之銀樓
    詐欺案件，與本案（即事實欄之詐取機車犯行）無關。」等
    語，衡之被告本件詐購機車之犯罪時間為八十九年一月二十
    四日，與上揭詐欺犯行時間上差距約三月餘，時間已經難謂
    緊接，所犯之罪名雖均為刑法之詐欺取財罪，惟其二詐欺犯
    行之手段互有歧異，互不同屬，訊之被告就本件詐購機車犯
    行之動機，於本院審理時供稱：「當時是陳佩玲說要去用購
    車的方式弄錢．．，會犯本件詐欺是因為友人陳佩玲欠錢，
    提議以購車方式來詐取金額。」等語，是本件詐欺犯罪，與
    上揭詐欺罪行，並非出於主觀上始終同一犯意之進行，而係
    在友人起意下，另有新犯意發生之犯罪，於連續犯之基於一
    個概括犯意下所為之要件，有所不合，是二罪間不能論以連
    續犯，此部分事實既未經起訴，又非起訴效力所及，本院無
    從併予審究，應退由檢察官另行依法處理，附此敘明。
據上論斷，應依刑事訴訟法第二百七十三條之一第一項、第二百
九十九條第一項前段，刑法第二條第一項前段、第二十八條、第
三百三十九條第一項、第一百七十一條第一項、第一百七十二條
、第四十一條第一項前段，罰金罰鍰提高標準條例第一條前段、
第二條，判決如主文。
本案經檢察官朱立豪到庭執行職務。
中    華    民    國    95    年    3     月    3     日
                  臺灣板橋地方法院刑事第十七庭
                              法  官  王綽光
以上正本證明與原本無異
如不服本判決應於送達後10日內向本院提出上訴狀
                              書記官  林文達
中    華    民    國    95    年    3     月    3     日
附錄本案論罪科刑法條全文：
附錄論罪科刑法條：
中華民國刑法第339條
 (普通詐欺罪)
意圖為自己或第 3 人不法之所有，以詐術使人將本人或第 3 人
之物交付者，處五年以下有期徒刑、拘役或科或併科1000元以下
罰金。
以前項方法得財產上不法之利益或使第 3 人得之者，亦同。
前二項之未遂犯罰之。
中華民國刑法第171條
 (未指定犯人誣告罪)
未指定犯人，而向該管公務員誣告犯罪者，處一年以下有期徒刑
、拘役或三百元以下罰金。
未指定犯人，而偽造、變造犯罪證據，或使用偽造、變造之犯罪
證據，致開始刑事訴訟程序者，亦同。


司法院資訊處製作；財團法人民間司法改革基金會備份。
